【裁判字號】    97,抗,663
【裁判日期】    970630
【裁判案由】    聲請解除限制出境
【裁判全文】
臺灣高等法院刑事裁定                   97年度抗字第663號
    抗  告  人
    即  被  告  甲○○
上列抗告人因違反商業會計法案案件，不服臺灣板橋地方法院中
華民國97年3月24日駁回解除限制聲請之裁定（97年度聲字第110
9號），提起抗告，本院裁定如下：
    主  文
抗告駁回。
    理  由
一、原裁定意旨略以：被告所涉違反商業會計法等案件，經檢察
    官提起公訴，並經原審於民國97年3月7日以96年度訴字第75
    4號判決判處被告意圖為自己不法之所有，而侵占對於業務
    上所持有之物，處有期徒刑1年4月，減為有期徒刑8月；其
    餘被訴連續業務侵占（84年6月19日、同年10月11日）、違
    反商業會計法（85年3月27日）部分，均無罪在案。惟因本
    案尚未判決確定，為期日後本案之順利進行，認仍有繼續限
    制被告出境之必要，被告聲請解除限制出境，尚難准許，應
    予駁回等語。
二、抗告意旨略以：(一)被告於原審期間，從未有因出國等事由而
    為請假或拒不到庭之情，根本無因出境而滯留他國不歸，影
    響審判進行之可能，原審卻於96年9月14日審理期日忽爾當
    庭宣告限制出境之強制處分。(二)被告已就原審判決認定有罪
    部分提起上訴，被告本係無辜，尚有調查證據以為自清之必
    要，根本不可能有逃匿之事實。(三)上訴以後之程序進行係屬
    第二審法院之職權，原審已無再為任何作為或再進行任何程
    序之可能，自無由越俎代庖予以決定是否有限制出境之強制
    處分之必要，是原審裁定顯與法殊有未合等語。
三、經查：
  (一)按為進行追訴、審判或執行，刑事訴訟法上除規定保全證據
    外，尚有保全被告到庭接受審判或執行之相關規定，由重而
    輕依次為羈押、具保、責付與限制住居（刑事訴訟法第101
    條至第121條規定參照）；而限制被告出境，乃限制被告應
    居住於我國領土範圍內，不得擅自出國，俾便訴訟程序之進
    行，較之限制住居於某市某縣某鄉某村之範圍廣闊，然限制
    出境亦屬限制住居之處分，係執行限制住居方法之一種（最
    高法院93年台抗字第430號裁定參照），而相較於羈押處分
    之嚴重手段，限制出境處分已屬輕微。又限制出境，依其性
    質，既屬限制住居處分之一；而法院於許可具保之聲請時，
    併限制被告之住居，其目的在輔助具保、責付之效力，以保
    全審判之進行及刑罰之執行；是以對具保並限制住居之被告
    ，有無繼續限制其住居之必要，當以此為考量，法院是否解
    除限制出境，其審酌之情形亦同。次按，限制住居、出境僅
    在保全刑事偵查、審判、執行之順利進行，屬於刑事訴訟之
    保全程序，並非在確定被告對於本案是否應負擔罪責與是否
    應科處刑罰之問題。簡言之，僅係在判斷有無保全之必要而
    已，故有關限制出境之事由是否具備、是否具有限制出境必
    要性之審酌，並毋須如同本案有罪或無罪之判決，必將所有
    犯罪事實證明至「無合理懷疑之確信程度」，反之，只須對
    前揭要件事實證明至讓法院相信「很有可能如此」之程度即
    可，且踐行自由證明之程序即可。是依卷內證據，倘被告犯
    罪嫌疑重大，確有出境滯留他國不歸而逃亡之可能性存在，
    足以影響審判之進行或刑罰之執行，受訴法院自有依法認定
    裁量，並按訴訟進行程度及其他一切情狀，斟酌認定之權。
  (二)被告所涉違反商業會計法等案件，雖經原審於97年3月7日以
    96年度訴字第754號判決判處被告意圖為自己不法之所有，
    而侵占對於業務上所持有之物，處有期徒刑1年4月，減為有
    期徒刑8月；其餘被訴連續業務侵占（84年6月19日、同年10
    月11日）、違反商業會計法（85年3月27日）部分，均無罪
    在案。惟本案尚未判決確定，仍於審理之中，地方法院之判
    決並非終局判決，被告是否涉有前揭罪名，仍待法院調查審
    理，其結果如何尚不可知，法院在審酌全案之案情後，為利
    於追訴、審判之進行，仍得採取羈押、具保、責付、限制住
    居等保全措施，俾使案情得以順利查明已如前述，故該等限
    制人身自由之強制處分，難認與無罪推定原則有違，被告犯
    罪嫌疑是否充分與得否限制被告出境等情之認定，並無衝突
    。再被告縱於案件偵審程序均遵期到庭，亦非確保將來刑事
    審判程序或執行等程序均能順利進行，而依被告所提出之聲
    請狀，其於大陸受僱工作，對被告續予限制出境，自與比例
    原則無違，亦未逾越必要之程度。本院審酌本案審理情形，
    認目前仍應採限制被告出境之措施，抗告意旨所指諸情，核
    與限制出境之認定不生影響，是所請准予解除限制出境一節
    ，並無理由，應予駁回。
四、據上論斷，依刑事訴訟法第412條，裁定如主文。
中    華    民    國    97    年    6     月    30    日
                  刑事第十三庭  審判長法  官 曾德水
                                      法  官 談  虎
                                      法  官 梁耀鑌
以上正本證明與原本無異。
不得抗告。
                                      書記官 莊淑茹
中    華    民    國    97    年    7     月    1     日


司法院資訊處製作；財團法人民間司法改革基金會備份。
